臺灣高等法院高雄分院刑事判決　　　　96年度上訴字第1466號
上　訴　人　臺灣高雄地方法院檢察署檢察官
被　　　告　甲○○
　　　　　　己○○
被　　　告　丁○○
共　　　同
選任辯護人　王正宏　律師
上列上訴人因被告等殺人未遂等案件，不服臺灣高雄地方法院中
華民國96年6 月4 日第一審判決（起訴案號：臺灣高雄地方法院
檢察署95年度偵字第26896 號、第27140 號），提起上訴，本院
判決如下：
    主  文
上訴駁回。
    理  由
一、本件公訴意旨略以：丁○○因與丙○○於民國（下同）95年
    8 月13日清晨4 時許發生行車糾紛，竟與甲○○、己○○及
    姓名年籍不詳之飆車族數十人，沿途追逐丙○○所駕駛搭載
    乙○○（原名宋文煌）、戊○○之車牌號5311 -ME號之自小
    客車，俟丙○○行經高雄市○鎮區○○路與民權路口，因擦
    撞安全島而停車後，丁○○旋與甲○○、己○○及姓名年籍
    不詳之飆車族數十人共同基於毀損上開自小客車，及傷害他
    人身體之犯意聯絡，分持鐵鎚、球棒、機車大鎖等物毀損該
    自小客車之車窗玻璃及車身鈑金，並毆打丙○○、乙○○、
    戊○○等人。丁○○、甲○○另基於即使丙○○發生死亡之
    結果，亦不違其本意之殺人犯意，明知其攻擊他人頭部之行
    為將有致人死亡之可能，仍持機車大鎖及球棒等物毆打丙○○之後腦等重要部位，己○○及數十名飆車族則在旁助勢、
    把風或各持安全帽、鐵鎚、球棒、機車大鎖等物持續前開傷
    害、毀損行為。丙○○因而受有右枕部頭皮裂傷5 ×1 ×1
    公分、合併顱內出血及腦水腫、兩側上肢多處擦傷等傷害，
    經送醫救治，倖免於死，而未遂；乙○○則受有左顳部頭皮
    裂傷3.5 ×1 ×1 公分、左手肘挫擦傷5 ×3 公分、左前胸
    擦傷4 ×2 公分等傷害；戊○○則受有頭部、背部、手部等
    多處擦傷之傷害，因認被告甲○○、己○○、丁○○等人就
    毆打乙○○、戊○○暨被告己○○就毆打丙○○部分，涉有
    刑法第277 條第1 項之傷害罪嫌；被告甲○○、丁○○毆打
    丙○○部分，涉犯刑法第271 條第2 項、第1 項之殺人未遂
    罪嫌；被告甲○○、己○○、丁○○毀損車號5311-ME 號自
    小客車部分，涉犯刑法第354 條毀損罪嫌。
二、按犯罪事實應依證據認定之，無證據不得認定犯罪事實；又
    不能證明被告犯罪，應諭知無罪之判決，刑事訴訟法第154
    條第2 項、第301 條分別定有明文。刑事訴訟法上所謂認定
    犯罪事實之證據，係指足以認定被告確有犯罪行為之積極證
    據而言，如未能發現相當證據或證據不足以證明，自不能以
    推測或擬制之方法，以為裁判基礎。而認定不利於被告之事
    實，須依積極證據，苟積極證據不足為不利被告之認定時，
    即應為有利於被告之認定，更不必有何有利之證據；認定犯
    罪事實所憑之證據，雖不以直接證據為限，間接證據亦包括
    在內，然而無論直接證據或間接證據，其為訴訟上之證明，
    須於通常一般之人均不致有所懷疑，而得確信其為真實之程
    度者，始得據為有罪之認定，倘其證明尚未達到此一程度，
    而有合理之懷疑存在，無從使事實審法院獲得有罪之確信時
    ，即應為被告無罪之判決。換言之，如證據資料在經驗科學
    上或論理法則上尚有對被告較為有利之存疑，而無從依其他
    客觀方法排除此項合理之可疑，即不得據為斷罪之基礎。又
    告訴人之指述，係以使被告受刑事訴追為目的，其陳述難免
    有予以誇大、渲染之可能，是其指述是否與事實相符，仍應
    調查其他證據以資審認（最高法院52年度台上字第1300號判
    例參照），因此，尚難僅憑告訴人之片面指訴，遽為犯罪事
    實之認定。
三、本件公訴人認被告甲○○、己○○、丁○○涉犯刑法第277
    條第1 項傷害罪、刑法第354 條毀損罪嫌；認被告甲○○、
    丁○○另涉犯刑法第271 條第2 項、第1 項殺人未遂罪嫌，
    係以：(一)告訴人丙○○、乙○○、戊○○於警、偵訊中之證
    述；(二)目擊證人方華章於偵查中之證述；(三)被告甲○○為警
    查獲時所騎乘之車號M6C-963 號機車為被告己○○所有，且
    被告甲○○亦供承：上開機車原為被告丁○○所騎用，並經
    伊以口罩將車牌遮蔽；(四)告訴人於警局指認被告甲○○、己○○、丁○○之照片、告訴人受傷之診斷證明書等為主要依
    據。訊據被告甲○○、己○○、丁○○則均堅詞否認有傷害
    、毀損及殺人未遂犯行，除一致辯稱：渠等三人於案發當時
    並不在場，告訴人於警局所為指認係屬誤認，渠等均不認識
    丙○○等語外，被告甲○○辯稱：95年8 月12日晚上10點多
    伊與己○○聯絡先到高雄醫學院看朋友後，伊即向己○○借
    機車到武慶路找朋友，借車後己○○有打電話，但伊沒有接
    到，翌日凌晨2 點多，因為丁○○想要騎己○○之新車，伊
    即與丁○○交換機車，讓丁○○騎看看，迄於4 點多時，才
    約在高雄市○○○路或四路將機車換回來，之後伊載朋友吳
    承吉出去等語。被告己○○則辯稱：甲○○借車之前，伊有
    打電話給甲○○約他一起去醫院看朋友，後來甲○○借我車
    子出去，之後我打電話給他要回車，他就沒接了，翌日凌晨
    4 點多時，伊朋友鄭博全帶伊其渤海街找他的朋友等語。被
    告丁○○亦辯稱：95年8 月12日晚間伊人在家裡，翌日2 點
    多時，伊與甲○○約在高雄市○○路往楠梓方向附近加油站
    那裡換車，之後伊即一個人前往澄清湖那裡看風景，到天快
    亮時才在中華四路愛國商場對面換車，因為伊要到換車地點
    找朋友羅漢斯，所以才約在愛國商場對面換車等語。
四、經查：
  (一)告訴人即證人丙○○於原審審理中證稱：95年8 月13日凌晨
    3 時許，伊之友人方華章、乙○○、戊○○等人駕駛伊所有
    車牌號5311-ME 自小客車到前鎮分局載伊，在前鎮分局門口
    有一部飆車族所屬之機車擦撞其汽車後車廂，…當時與伊發
    生擦撞之機車騎士究係何人、該機車究有無搭載乘客，伊均
    無印象，…擦撞後約20分鐘（即約凌晨3 時20分許），伊見
    飆車族有要追趕伊之意思，伊即趕快開車離開現場，俟伊行
    經一心路與民權路口左轉時，不慎擦撞安全島，車輛熄火，
    旋即遭飆車族包圍，現場約有飆車族十餘人，…飆車族將車
    窗都砸破後，…就直接攻擊伊，伊係在車上遭到攻擊，…飆
    車族打破車窗玻璃時，伊認出打破車窗玻璃者為丁○○，…
    丁○○持機車大鎖打破駕駛座的車窗，…又過來拉伊下車，
    …己○○有在場，但沒有打伊，…甲○○則拿安全帽打伊頭
    部等語（見原審卷第114 、118 、115 、117 、120 、121
    頁）。惟其於警詢中則證稱：伊於95年8 月13日凌晨4 時25
    分許在前鎮區○○○路286 號前鎮分局前遭一部機車自後追
    撞，…於同日清晨4 時50分許在高雄市○鎮區○○路與民權
    路口遭飆車族圍毆等語（見偵查(二)卷第6 、9 頁警詢筆錄）
    ，就其駕駛自小客車在前鎮分局前與機車發生擦撞之行車糾
    紛時之時點及事後在一心路與民權路口遭飆車族圍毆之時點
    ，一則稱：凌晨3 時、凌晨3 時20分許，一則稱：清晨4 時
    25分、4 時50分許，前後誤差達1 小時30分。參酌告訴人乙○○、戊○○於警詢中均證稱：丙○○駕駛車號5311-ME 號
    自小客車附載渠等2 人及方華章，於95年8 月13日清晨4 時
    25分許，在前鎮分局前遭一部機車自後追撞，嗣於同日清晨
    4 時45分許，在高雄市○鎮區○○路與民權路口，遭飆車族
    率眾圍毆等語（見偵查(二)卷第13、15、19、21頁警詢筆錄）
    ，核與證人即同行宋文煌之友人方華章於警詢中證稱：我是
    於95年8 月13日清晨4 時45分左右，在高雄市○鎮區○○路
    與民權路口時，見一群青少年分持木棍、機車大鎖及安全帽
    圍毆丙○○、宋文煌、戊○○等3 人等情相符（見偵查(二)卷
    第25頁警詢筆錄），是告訴人丙○○應係於95年8 月13日清
    晨4 時25分許，駕駛車號5311-ME 號自小客車在前鎮分局前
    ，與一部機車騎士發生擦撞之行車糾紛，於同日清晨4 時45
    分許，在一心路與民權路口遭飆車族圍毆無訛。
  (二)證人丙○○前於警詢中證稱：在高雄市○鎮區○○路與民權
    路口，當時伊駕駛自小客車5311-ME 號載伊朋友宋文煌、戊○○，伊不慎撞上民權路上安全島，然後伊就看到之前撞到
    伊車子的機車騎士帶一批年輕人，有騎機車也有開車，人數
    大約50人，伊看見其中撞伊車子後方那個年輕人先拿機車大
    鎖打破伊所有自小客車駕駛座玻璃等語（見偵查(二)卷第9 頁
    ）；惟事後於原審審理時則證稱：伊對在前鎮分局前與伊發
    生擦撞之機車騎士長相為何、該機車騎士有無搭載乘客均無
    印象，…伊已不記得丁○○有戴安全帽等語（見原審卷第11
    8 頁），則證人丙○○前於警詢中證稱：伊係遭前與其發生
    行車擦撞糾紛之機車騎士率眾圍毆云云，乃出於其主觀之臆
    測，而不可採。雖其嗣又改稱：95年8 月13日清晨在前鎮分
    局前與伊發生行車擦撞之機車騎士為被告丁○○，機車騎士
    有附載一名乘客等語（見原審卷第119 、124 頁）。惟證人
    乙○○於原審審理時證稱：95年8 月13日清晨4 時25分與丙○○所駕自小客車發生擦撞之機車騎士當時頭戴半罩式安全
    帽云云（見原審卷第125 頁）；證人戊○○證稱：95年8 月
    13日清晨4 時25分許與丙○○所駕自小客車發生擦撞之機車
    騎士及其附載之乘客為被告甲○○與己○○云云（見原審卷
    第211 頁）。證人方華章證稱：95年8 月13日清晨在前鎮分
    局前係丁○○騎乘機車搭載己○○擦撞丙○○所駕自小客車
    ，丁○○與己○○均未戴安全帽、口罩云云（見原審院卷第
    218 頁），渠等於告訴人丙○○之自小客車在前鎮分局前遭
    一機車騎士自後擦撞時既均在場，乃就該騎乘機車與丙○○
    發生擦撞糾紛者，究否為被告丁○○？或係被告甲○○與己○○？抑或係被告丁○○與己○○？證詞均互有齟齬，所證
    是否可信，已非無疑。
  (三)證人丙○○於警詢中固證稱：伊遭飆車族包圍，…飆車族中
    有人持機車大鎖打破伊駕駛座之玻璃，欲將伊拉下車，嗣又
    有4 至5 名年輕人持安全帽、鐵鎚、棒球棍、機車大鎖、雞
    蛋等物毆打伊，並毀損伊之汽車等語（見偵查(二)卷第9 頁）
    ；於原審審理中證稱：當他們（指飆車族）打破伊車窗時，
    伊一眼就認出打破車窗的人是丁○○，…甲○○也有動手拿
    安全帽打伊頭部，己○○也有在場，但沒有打我，我確定己○○沒有動手打我等語（見原審卷第117 、121 頁）。惟證
    人戊○○則證稱：現場約有40至50人，有30幾部機車，還有
    轎車在場，當時飆車族拿機車大鎖敲打汽車駕駛座旁的車窗
    玻璃，之後又敲打汽車後方的玻璃，乙○○當時坐在汽車後
    座左方，當汽車後方玻璃被敲破後，有人伸手入車內打乙○○，…伊認得滿臉長痘的被告己○○，伊看見己○○動手打
    前座的丙○○等語（見原審卷第207 、209 頁），核與證人
    丙○○前述係遭丁○○、甲○○毆打等情不合。再者，證人
    乙○○證稱：當時現場有60、70部機車，還有轎車在場，人
    數超過20人，…丁○○拿機車大鎖打伊，經伊以手抵擋，己○○則拿鐵鎚打伊背部，…伊未看見甲○○在場等語（見原
    審卷第125 、126 、128 頁），渠等就被告甲○○究有無在
    場？被告己○○究有無持鐵鎚打人？毆打告訴人丙○○者究
    竟是被告己○○或被告丁○○等所證，均非一致。矧證人乙○○於95年9 月25日警詢中，竟將被告甲○○與其友人吳承
    吉被警查獲時所拍攝之照片中之吳承吉指稱：係己○○不錯
    云云（見偵查(二)卷第78頁指認照片）。是證人丙○○、乙○○、戊○○等人就案發時究遭被告甲○○、丁○○、己○○
    等人如何攻擊，被告甲○○等人究係持何工具攻擊等重要情
    節之指述是否可信，亦有疑問。
  (四)按偵查人員，應審慎勘察刑案現場，詳細採取指紋、體液、
    痕跡等證物，以指證犯罪嫌疑人，如需實施被害人、檢舉人
    或目擊證人指認犯罪嫌疑人，應依下列要領為之：(1)應為非
    一對一指之成列指認（選擇式指認）；(2)指認前應由指認人
    先陳述犯罪嫌疑人特徵；(3)被指認之人在外形上不得有重大
    差異；(4)指認前不得有任何可能暗示、誘導之安排出現；(5)
    指認前必須告知指認人，犯罪嫌疑人並不一定存在於被指認
    人之中；(6)實施指認，應於偵訊室或適當處所為之；(7)實施
    指認應拍攝被指認人照片，並製作紀錄存証；(8)實施照片指
    認，不得以單一相片提供指認，並避免提供老舊選時照片指
    認，此有警察機關實施指認犯罪嫌疑人程序要領規定可憑（
    見原審卷第246 頁），亦有最高法院95年度台上字第3241號
    判決可資參照。
  (五)本件承辦員警並未依上揭警察機關實施指認犯罪嫌疑人程序
    要領規定，以列隊指認之方式供指認人丙○○、乙○○、戊○○進行指認，且於實施照片指認前，不僅未予確認告訴人
    之確定程度，亦未告知指認人犯罪嫌疑並不一定存在於被指
    認人之列，復僅提供單一照片供指認，有誘導告訴人之事實
    ，業據證人丙○○、乙○○、戊○○人證述在卷，證人丙○○並證稱：警察抓到被告甲○○、己○○時，有對其二人及
    所查獲之機車（即車號M6C-963 號機車）拍照，後來抓到丁○○時，則針對丁○○當時的樣子再拍照1 次等語（見原審
    卷第116 、117 頁），證人乙○○證稱：警察有拿己○○、
    甲○○的照片供伊指認，後來才又拿丁○○的照片供伊指認
    等語（見原審卷第127 頁）。證人即承辦員警王俊哲於原審
    審理中亦證稱：被告甲○○、己○○係伊在前鎮分局持派出
    所傳送之被告傳真照片供被害人指認，…被害人看到照片後
    就指認他們是嫌犯，故未再以列隊指認之方式確認等語（見
    原審卷第229 頁、第230 頁），並有告訴人於95年9 月25日
    指認之照片5 幀、於95年10月14日指認之照片8 幀在卷可按
    （見偵查(二)卷第75至79頁、第58至63頁）。證人戊○○雖證
    稱：伊第一次指認並非在95年9 月25日或95年10月14日為之
    ，且警察有帶真人到伊面前供伊指認，非指認照片云云（見
    原審卷第212 頁）。惟本件指認程序之進行係先於95年9 月
    25日以被告甲○○、己○○、丁○○等人之照片供被害人指
    認，再於95年10月14日由被害人在隔離室觀看被告甲○○、
    己○○指述係遭何被告以何方式攻擊，此據證人即承辦員警
    王俊哲於原審審理證述在卷（見原審卷第230 頁），是證人
    戊○○證述：第一次指認為真人指認云云，核與事實不符，
    無可採信。又證人丙○○、乙○○固均於原審審理證稱：渠
    等於案發當日立即報案，並對承辦員警詳述加害人之身形特
    徵云云（見原審卷第122 、128 頁），然遍查告訴人丙○○
    、乙○○、戊○○於95年8 月17日所為第一次警詢筆錄，均
    未記載與加害人之身形、外貌相關之特徵，有各該警詢筆錄
    在卷可按（見偵查(二)卷第5 、13、19頁）。是證人丙○○、
    乙○○之前開證詞，核與卷證不符；從而，本案之指認方式
    係由警方於案發後43日（本件案發日為95年8 月13日，進行
    第一次指認日期為95年9 月25日）始提供被告甲○○、己○○、丁○○等人之照片供被害人指認，照片中除上開被告三
    人外，並無其他犯罪嫌疑人可供指認，已然暗示被害人該案
    件歷經1 個月之調查後，僅能尋得照片中之嫌疑人與被害人
    遭圍毆事件有關，在此情況下進行指認，被害人自將產生警
    方已經確定嫌犯身分之錯誤認知，而易生錯誤指認之情事，
    證人戊○○亦證稱：事發後渠等前往醫院就醫，家屬則打電
    話來告訴伊，警方在案發地點附近抓到兩個騎機車蓋牌的人
    ，叫渠等前往指認等語（見原審卷第209 頁），公訴人所引
    為證據之指認照片，已有上開程序瑕疵，則上開照片指認亦
    不能遽為被告甲○○、己○○、丁○○等人不利之認定。
  (六)本案係員警案發後在現場附近查訪，而於95年8 月13日清晨
    5 時許，在高雄市前鎮區○○○路與沱江街口，見被告甲○○以口罩遮蓋車號M6C-963 號機車車牌，行跡可疑，進而將
    被告甲○○與其同行友人吳承吉帶回偵辦，復依機車車牌及
    被告甲○○之供述，循線查獲被告己○○、丁○○等人之事
    實，業據被告甲○○於警詢中供述明確（見偵查(一)卷第19頁
    ），證人吳承吉亦證稱：伊與甲○○於95年8 月13日清晨5
    點時，在高雄市○○路與一心路口附近為警攔查等語（見原
    審卷第221 頁），並有卷附於95年9 月13日上午6 時30分在
    前鎮○○路派出所製作之甲○○警詢筆錄1 份及現場查獲照
    片3 幀可稽（見偵查(二)卷第34、89-91 頁《偵卷第89頁照片
    左方之男子為被告甲○○，照片右方之男子為證人吳承吉》
    ）。證人丙○○於原審審理中亦證稱：「我們未提供線索，
    是警察說他們查到甲○○與己○○，由他們提供線索給警察
    追查等語（見原審卷第121 頁），足認本件並非因告訴人丙○○等於案發之初對於被告甲○○等有何具體之指認，而循
    線查獲，而係被告甲○○於本件案發後15分鐘行經案發現場
    ，因以口罩遮蔽機車車牌而遭警查緝逮捕，當時被告丁○○
    、己○○均未與被告甲○○同行。證人即承辦員警王俊哲就
    本案之查獲過程，固於原審審理中證稱：本案係派出所員警
    查獲，據派出所員警表示渠等於現場附近查訪，看見一部以
    口罩蓋住車牌的機車，而於現場守候，待被告甲○○、己○○去牽車時而逮捕等語（見原審卷第228 頁），惟其就逮捕
    過程既係聽聞派出所員警轉述，所證係屬傳聞證據，且與證
    人吳承吉前開證詞及被告甲○○上開警詢筆錄內所載查獲逮
    捕過程不符，自無不可採。況據被告丁○○所持用00000000
    00號行動電話之通聯紀錄顯示，其於95年8 月13日凌晨4 時
    20分許之發話基地台位置係在高雄市○○區○○路339 巷33
    號及35號，於同日凌晨4 時25分許之發話基地台位置則在高
    雄市○○區○○路666 號9 樓，嗣同日4 時42分許、4 時58
    分許之發話基地台位置則分別在高雄縣鳳山市○○○路36 0
    號、高雄市前金區○○○路77之1 號，有和信電訊股份有限
    公司雙向通聯紀錄在卷可憑（見偵查(二)卷第161 、188 、18
    9 頁），而高雄都會區基地台一般涵蓋範圍界於250-500 公
    尺，市郊大約0-750 公尺，高雄縣大約750-1,300 公尺，越
    偏遠地區涵蓋距離會拉長，手機收發話或待機時，都會不斷
    量測所能收到的所有基地台信號；通話時，依收訊強度與品
    質，隨時量測轉換至信號最佳的基地台，此經和信電信股份
    有限公司函覆在卷（見本院上訴卷第97頁）。是告訴人丙○○指稱：其於95年8 月13日凌晨4 時25分許，在高雄市前鎮
    區○○○路286 號前鎮分局前，與丁○○發生行車糾紛，於
    同日凌晨4 時45分許在高雄市○鎮區○○路與民權路口云云
    ，已與前開基地台收發被告丁○○與人通話電波之覆蓋區域
    不符，是縱被告甲○○有與被告丁○○交換騎乘車號M6C-96
    3 號機車，亦難認被告丁○○與本案有何地緣關係。再據被
    告己○○所持用0000000000號行動電話之通聯紀錄顯示，其
    於95年8 月13日凌晨4 時27分許、4 時36分許及同日凌晨4
    時57分許之發話基地台位置均在高雄市○○區○○街6 號，
    有前揭和信電訊股份有限公司雙向通聯紀錄在卷可憑（見偵
    查(二)卷第161 、171 、187 頁）。是依基地台收發通訊電波
    之覆蓋區域以觀，被告己○○於本件案發時（即95年8 月13
    日凌晨4 時45分）之所在位置距案發地點高雄市○鎮區○○
    路與民權路口尚有相當之距離，亦難認被告己○○有於本案
    發時、地參與犯案之情事。
  (七)證人丙○○、乙○○、戊○○固均於95年8 月17日警詢中證
    稱：「（有無事證提供警方？是否與人結怨或仇恨？）只知
    道其中一人叫阿志，其行動電話為0000000000號等語（見偵
    查(二)卷第6 、14頁、20頁）。惟證人丙○○、乙○○於原審
    法審理中則證稱：渠等只有向警察說打人之其中一人叫「阿
    志」，但並未提供手機號碼給警察等語（見原審卷第123 、
    129 頁）。證人戊○○則證稱：係綽號「阿志」之人打電話
    給孫弘浚時，伊始知「阿志」全名為丁○○，警詢中「阿志
    」之行動電話是孫弘浚告訴伊的云云（見原審卷第212 、21
    4 頁）。惟證人孫弘浚於原審審理中則證稱：伊未對丙○○
    、乙○○、戊○○等人說丁○○曾與伊通電話，亦未將丁○○的行動電話交給丙○○、乙○○、戊○○等語（見原審卷
    第225 、227 頁），經原審審理以孫弘浚之前開證詞質問戊○○，究係何人向其提供丁○○之行動電話號碼，則又改稱
    ：伊忘記了等語（見原審卷第227 頁）。再者，證人丙○○
    於原審審理時證稱：「（你怎麼知道打人的叫阿志？）我住
    院時有一個朋友跑來跟我講與我發生事故的是阿志，他說阿
    志有打電話跟他說他騎車撞上我的車」云云（見原審卷第11
    6 頁），惟此亦為被告丁○○所否認（見原審卷第124 頁）
    ，而如後所述，證人丙○○與被告丁○○於本案發生前均互
    不相識，則被告丁○○又如何能於電話中告知丙○○之友人
    係騎機車撞到丙○○之自小客車？參以如前丙○○所證：我
    們未提供線索，是警察說他們查到甲○○與己○○，由他們
    提供線索給警察追查等語（見原審卷第121 頁）觀之，丙○○、乙○○、戊○○於案發後第3 日在警詢中證稱：毆打渠
    等中之一人為「阿志」，而「阿志」所持用之行動電話即為
    0000000000號云云，顯非實在。
  (八)證人丙○○證稱：伊遭飆車族追逐約3 分鐘後，在一心路與
    民權路口撞到安全島，…（在前鎮分局前）飆車族整群經過
    伊之車子，而其中一部機車擦撞到伊之自小客車時，伊就已
    經開始慌張了，…待車子撞上安全島，飆車族上前包圍伊時
    ，伊即已受到驚嚇等語（見原審卷第122 、124 、118 頁）
    ，佐以證人乙○○、戊○○、方華章等人於原審審理中就案
    發現場聚集飆車族人數及汽、機車數量，或稱現場超過20人
    ，並有60至70部機車及轎車在場；或稱現場約有40至50人，
    並有30幾部機車及轎車在場；或稱現場有20至30人，並有10
    幾部機車及4 至5 部汽車在場等語觀之（見原審卷第126 、
    207 、216 頁），足徵本件案發時現場情況混亂，參與圍毆
    告訴人之人數眾多，則證人丙○○、宋志程、方華章等人豈
    有充份時間辨識加害人容貌？何況證人丙○○、乙○○、戊○○、方華章等人均證稱：渠等於本件案發前並不認識被告
    甲○○、己○○、丁○○等三人（見原審卷第116 、126 、
    208 、217 頁、本院卷第140 頁）；證人丙○○於原審審理
    時另證稱：案發時飆車族將車窗砸破後，要拉伊下車，伊不
    下車，就遭飆車族攻擊而昏倒在副駕駛座上等語（見原審卷
    第115 頁），證人乙○○證稱：遭飆車族圍毆約歷時5 至6
    分鐘等語（見原審卷第126 頁），證人戊○○亦證稱：案發
    時渠等遭飆車族包圍等語（見原審卷第213 頁），足見案發
    當時告訴人等人遭飆車族出手攻擊者眾，告訴人丙○○等人
    在驚慌、錯諤等情境下，是否能從容辨識行為人之特徵、容
    貌，亦顯有疑義，否則證人乙○○豈會有如前所述，將吳承
    吉誤指為被告己○○之理。證人方華章亦證稱：伊與友人見
    丙○○所駕自小客車被包圍，故趨車前往查看，行經案發地
    點約逗留1 分鐘等語（見原審卷第216 、217 頁），益見證
    人方華章在上開極為短暫之時間中，亦難有詳為辨識加害人
    之機會，是證人丙○○、乙○○、戊○○、方華章等人之證
    詞雖得以證明被害人丙○○、乙○○、戊○○等人遭飆車族
    圍毆，卷附各該驗傷診斷證明書，亦足證上開被害人因遭圍
    毆而受傷之情事（見偵卷第80頁至83頁），惟所證渠等係遭
    被告甲○○、己○○、丁○○毆打云云，尚難謂全然無疑。
五、綜上所述，本件告訴人等之指認既有事前遭不當誘導，事後
    記憶又因受前開誘導所生之主觀臆測，自不得據渠等上開有
    瑕疵之指認，資為認定被告甲○○、己○○、丁○○等有公
    訴人所指犯行之證據。公訴人所指出之證據，既尚未達於通
    常一般之人均不致有所懷疑，而得確信其為真實之程度，被
    告等之罪嫌既屬不能證明，揆諸首揭說明，自應為無罪之判
    決。
六、原判決因認被告甲○○、己○○、丁○○被訴毆打乙○○、
    戊○○暨被告己○○就毆打丙○○，涉犯刑法第277 條第1
    項之傷害罪嫌；被告甲○○、丁○○毆打丙○○涉犯刑法第
    271 條第2項 、第1 項之殺人未遂罪嫌；被告甲○○、己○○、丁○○毀損車號5311-ME 號自小客車，涉犯刑法第354
    條毀損罪嫌，均屬不能證明，而為渠等無罪之諭知，經核與
    法並無違誤。
七、檢察官循告訴人李至賢、乙○○、戊○○之請求聲明上訴意
    旨略以：告訴人丙○○、乙○○、戊○○所述雖然不同，惟
    渠等係針對自己所目睹及新遭攻擊之部分陳述，並無原判決
    所載相互矛盾之情形，又被告甲○○於4 時42分許雖在鳳山
    市○○○路，但4 時51分許，即出現在三多二路案發現場附
    近，故該2 人案發時在現場顯可認。被告己○○部分，其4
    時36分許雖在新興區○○街，但依上開3 人飆車速度觀之，
    其在4 時45分到達現場亦非不可能，更何況告訴人指述遭攻
    擊時間只是概況之時間，尤以告訴人當時身處生命交關之際
    ，仍要求其強記住當時之時間，實強人所難。再者，原判決
    以案時現場情況混亂，告訴人及目擊者方華章應無充份時間
    詳細觀察加害人容貌，而認渠等指認不可信，惟當時飆車族
    群包圍有大燈照明，加上告訴人所駕駛之車輛亦有改造之照
    明車燈，而告訴人與被告等皆有近距離接觸，應不至於有誤
    認之情事，扣案機車有擦撞之痕跡，核與告訴人指述相符。
    經比對通聯紀錄基地台位置，足證被告勾串證人為虛偽供述
    甚明，渠等若未參與本件犯行，應無勾串證人作虛偽陳述之
    必要等語，指摘原判決不當。惟查: (一)並無證據足以證明被
    告甲○○等人當時亦在市區飆車，則告訴人等指稱被告甲○○等3 人如以飆車速度，仍得於案發時間抵達遭圍毆現場云
    云，即屬臆測；(二)告訴人戊○○證稱「被告己○○確有毆打
    丙○○」，而告訴人丙○○則堅詞證稱「己○○並未動手毆
    打」等語確有相互矛盾之情事，且除此之外，尚與通聯記錄
    所顯示之位置不合，均已如前述；(三)若謂當時飆車族群包圍
    既有大燈照明，而告訴人所駕駛之車輛亦有改造之照明車燈
    即不可能指認錯誤，何以乙○○會誤認吳承吉為己○○？被
    告丁○○所有車號M6C-963 號機車前車燈上簷確有一道刮痕
    （見偵查(二)卷第92頁）。惟上開刮痕接近機車龍頭之最高處
    ，核與告訴人丙○○所證自後追撞位置不符。(四)告訴人所指
    被告等勾串證人部分亦未提出切確之證據。是檢察官循告訴
    人李至賢、乙○○、戊○○請求聲明上訴指摘原判決不當，
    為無理由，應予駁回。
據上論結，應依刑事訴訟法第368 條，判決如主文。
本案經檢察官陳國全到庭執行職務。
中　　華　　民　　國　　96　　年　　11　　月　　28　　日
                  刑事第四庭    審判長法官　蕭權閔
                                      法官　陳吉雄
                                      法官　李嘉興
以上正本證明與原本無異。
如不服本判決關於被告丁○○、甲○○殺人未遂部分，應於收受
本判決後10日內向本院提出上訴書狀，其未敘述上訴理由者，並
得於提起上訴後10日內向本院補提理由書狀（均須按他造當事人
之人數附繕本）「切勿逕送上級法院」。
傷害、毀損部分不得上訴。
中　　華　　民　　國　　96　　年　　11　　月　　28　　日
　　　　　　　　　　　　　　　　　　書記官　郭榮芳
